【裁判字號】    99,交聲,864
【裁判日期】    990316
【裁判案由】    聲明異議
【裁判全文】
臺灣臺中地方法院交通事件裁定       99年度交聲字第864 號
原處分機關  交通部公路總局臺中區監理所臺中市監理站
異  議  人
即受處分人  甲○○
上列受處分人因違反道路交通管理處罰條例案件，對於交通部公
路總局臺中區監理所臺中市監理站於民國99年1月6日所為之處分
（原處分案號：裁監稽違字第裁61-C00000000號裁決書）聲明異
議，本院裁定如下：
    主    文
異議駁回。
    理  由
一、按受處分人不服道路交通管理處罰條例第8 條主管機關所為
    之處罰，得於接到裁決書之翌日起20日內，向管轄地方法院
    聲明異議；依道路交通管理處罰條例第87條規定向管轄法院
    聲明異議之期間，自裁決送達之翌日起算，並得依法扣除在
    途期間及聲請回復原狀；如遲誤該期間，法院應以裁定駁回
    。道路交通管理處罰條例第87條第1 項、道路交通案件處理
    辦法第12條、第18條前段分別定有明文。次按「違反交通管
    理事件，有關文書送達之程序，依行政程序法之規定」；「
    送達，於應受送達人之住居所、事務所或營業所為之；於應
    送達之處所不獲會晤應受送達人時，得將文書付與有辨別事
    理能力之同居人、受僱人或應送達處所之接收郵件人員」；
    「送達，不能依前2條規定為之者，得將文書寄存送達地之
    地方自治或警察機關，並作送達通知書兩份，1份黏貼於應
    受送達人住居所、事務所、營業所或其就業處所門首，另1
    份交由鄰居轉交或置於該送達處所信箱或其他適當位置，以
    為送達。前項情形，由郵政機關為送達者，得將文書寄存於
    送達地之郵政機關。寄存機關自收受寄存文書之日起，應保
    存3個月」，違反道路交通管理事件統一裁罰基準及處理細
    則第5條、行政程序法第72條第1項、第73條第1項、第74條
    分別定有明文。又行政程序法第72條第1項前段規定「送達
    ，於應受送達人之住居所、事務所或營業所為之」，所稱「
    住居所」，係指當事人依一定事實，足認以久住之意思，住
    於一定之地域者，即為設定其住所於該地（民法第20條至第
    24 條參照）；另所謂「一定事實」，包括戶籍登記、居住
    情形等，尤以戶籍登記資料為主要依據，但不以登記為要件
    。復按戶籍法所為之戶籍住址之登記（戶籍法第1條參照）
    ，採形式主義，未登記不發生戶籍法上效力。戶籍登記之住
    址（即戶籍所地址），則為戶籍管轄區內之處所，主要發生
    選舉、兵役、教育等公法上效力，與住居所為民法上法律行
    為的準據，發生各種民事上的效力，二者規範意旨不同。實
    務上戶籍法上的住址與民法上的住居所，絕大多數情形雖為
    同一處所，但並非當然同一。然現行戶籍法第20條課當事人
    遷出登記義務：遷出戶籍管轄區域3個月以上，應為遷出之
    登記。戶籍法所謂之遷出及遷入登記，並非僅指戶籍上之異
    動而已，實應包括居住處所遷移之事實行為在內（最高法院
    92年度台上字第1130號參照）。則依上開戶籍法規範意旨觀
    之，戶籍法上之住址與民法上之住居所同一乃法規範之期待
    ，是以不論法院或行政機關在調查「住所」時，除非利害關
    係人另有陳報或舉證，否則通常均以向戶政機關調查之戶籍
    登記之住址為認定標準。
二、原處分機關交通部公路總局臺中區監理所臺中市監理站略以
    ：異議人即受處分人甲○○（下稱異議人）於民國98年8月
    28 日2時20分許，駕駛車牌號碼A2Q-380號重機車，行經臺
    北縣臺二線、玉田路口處，因闖紅燈（金山往萬里直行）之
    違規情形，經臺北縣警察局金山分局野柳派出所員警依違反
    道路交通管理處罰條例第53條第1項規定以北縣警交大字第
    C00000000號當場製單舉發。異議人未於期限內到案申訴，
    遂於99年1月6日以裁監稽違字第裁61-C00000000號裁決書處
    罰鍰4,500元，並記違規點數3點，並無不當等語。
三、本件聲明異議意旨略以：伊當初帶罰單繳款時，人員告知罰
    單有誤，故無法繳納，後來也至監理站網站上查詢，查詢不
    到紀錄，故無再至監理站查詢；警員當初開罰單時將伊身份
    證字號寫錯，後來警方更正後並未通知伊，直到99年1月收
    到監理單位通知要繳納4,500元才知道當初的罰單竟然是有
    效的，但為何監理單位非要等到罰款最高額的時候才通知，
    而不是在第一次繳納期限超過時就通知，依據伊歷來的歸罰
    單繳款紀錄，不論金額大小，皆在期限內就繳清，此次事件
    並非伊不願繳納，懇請裁以最低罰額等語。
四、經查：
（一）本件異議人於98年8月28日2時20分許，駕駛車牌號碼：A2
      Q-380號普通重機車，行經臺北縣臺二線玉田路口處，因
      「闖紅燈（金山往萬里直行）之違規情形，經臺北縣警察
      局員警依違反道路交通管理處罰條例第53條第1項之規定
      以北縣警交大字第C00000000號當場掣單舉發等情，為異
      議人所不否認，並有臺北縣警察局金山分局野柳派出所員
      警於98年8月28日掣開舉發違反道路交通管理事件通知單
      影本在卷可稽。
（二）再異議人因前揭交通違規行為，經臺北縣警察局金山分局
      野柳派出所員警掣開舉發違反道路交通管理事件通知單予
      以舉發後，原處分機關業於99年1月6日裁處罰鍰4,500元
      ，並記違規點數3點，該裁決書嗣以郵務掛號之方式於99
      年1月8日送達至異議人戶籍地址臺中市西屯區市○○○路
      322號14樓之2，因未會晤異議人本人，而由受雇人即該大
      樓管理員梁銘勇簽名收受，有上開違反道路交通管理事件
      裁決書、送達證書等附卷可稽。雖異議人聲明異議狀上所
      載地址為「臺北縣汐止市○○路○段615號24樓之2」，惟
      其於97年2月14日即將戶籍遷入「臺中市西屯區市○○○路
      322號14樓之2」，迄今均未有戶籍之變動乙節，有全戶戶
      籍資料查詢結果附卷可參，是依前開法律規定，關於異議
      人之應受送達處所，即係上開戶籍地址即「臺中市西屯區
      市○○○路322號14樓之2」無訛。則揆諸上開規定，本件
      違反道路交通管理事件裁決書於99年1月8日已合法送達予
      異議人，核無違誤。
（三）又依首揭法條說明，異議人如對原處分機關所為裁決不服
      欲提起異議，應於裁決送達之翌日起算20日內（並得依法
      扣除在途期間），向管轄地方法院聲明異議，始為適法。
      且異議人之居住地為臺中市與處罰機關所在地為同一鄉、
      鎮、市，故毋庸扣除在途期間，是本件異議人聲明異議期
      間，應自99年1月9日（即收受裁決書之翌日）起算異議期
      間，於99年1月28日屆滿，惟異議人竟遲至99年2月22日始
      向原處分機關聲明異議，有卷內異議人所郵寄聲明異議狀
      信封袋上之原處分機關收文註記可憑，自應認其聲明異議
      不合法律上之程式，且無從命其補正，核諸前揭說明，應
      予駁回。
五、據上論斷，應依道路交通管理處罰條例第87條第2項、道路
    交通案件處理辦法第18條前段規定，裁定如主文。
中    華    民    國    99    年    3     月    16    日
                        交通法庭  法  官  莊秋燕
以上正本證明與原本無異。
如不服本裁定，應於送達後五日內，向本院提出抗告狀。
                                  書記官  楊賀傑
中    華    民    國    99    年    3     月    16    日

司法院資訊處製作；財團法人民間司法改革基金會備份。
